臺灣臺北地方法院民事判決
110年度訴字第1884號
原      告  周純申  
訴訟代理人  朱容辰律師
被      告  周靜文  
            周鈺文  
兼  共  同
訴訟代理人  周賢福  
上列當事人間請求損害賠償事件，本院於民國111年4月21日言詞
辯論終結，判決如下：
    主      文
原告之訴及假執行之聲請均駁回。
訴訟費用由原告負擔。
    事實及理由
一、原告主張：原告原於訴外人千福藥品有限公司（下稱千福公
    司）登記出資額為新臺幣（下同）300萬元（下稱系爭出資
    額），於民國104年3月24日，訴外人即兩造之父周宜萬（已
    歿）未取得原告同意，於股東同意書（下稱系爭同意書）上
    偽簽原告姓名，偽造原告同意將系爭出資額轉讓由周宜萬承
    受之文件，致系爭出資額遭周宜萬不法移轉，使原告之財產
    權受有損害。嗣周宜萬於109年2月14日死亡，被告為其繼承
    人，爰依民法第184條第1項前段及繼承法律關係，請求被告
    於繼承周宜萬之遺產範圍內，返還系爭出資款等語。並聲明
    ：被告應於繼承周宜萬之遺產範圍內連帶給付原告300萬元
    ，及自起訴狀送達翌日起至清償日止，按週年利率5％計算之
    利息；願提供擔保，請准宣告假執行。
二、被告則以：周宜萬於104年3月24日自原告處受讓系爭出資額
    ，周宜萬亦於同日將股權轉讓的資金300萬元匯入原告所有
    之上海商銀帳戶（帳號詳卷，下稱系爭帳戶)，並於104年3
    月31日向主管機關辦理變更登記完畢，周宜萬並無不法移轉
    原告系爭出資額等語資為抗辯。並聲明：原告之訴及假執行
    之聲請均駁回。
三、得心證之理由：
　㈠按當事人主張有利於己之事實者，就其事實有舉證之責任，
    民事訴訟法第277條本文定有明文。又民事訴訟如係由原告
    主張權利者，應先由原告負舉證之責，若原告先不能舉證，
    以證實自己主張之事實為真實，則被告就其抗辯事實即令不
    能舉證，或其所舉證據尚有疵累，亦應駁回原告之請求（最
    高法院100年度台上字第387號判決意旨參照）。次按因故意
    或過失，不法侵害他人之權利者，負損害賠償責任。故意以
    背於善良風俗之方法，加損害於他人者亦同。違反保護他人
    之法律，致生損害於他人者，負賠償責任。但能證明其行為
    無過失者，不在此限，民法第184條定有明文。又依民法第1
    84條第1項前段規定，侵權行為之成立，須行為人因故意過
    失不法侵害他人權利，亦即行為人須具備歸責性、違法性，
    並不法行為與損害間有因果關係，始能成立，且主張侵權行
    為損害賠償請求權之人，對於侵權行為之成立要件應負舉證
    責任（最高法院100年度台上字第1903號判決意旨參照）。
    準此，本件原告主張周宜萬未取得原告同意，於系爭同意書
    上偽簽原告姓名，偽造原告同意將系爭出資額轉讓由周宜萬
    承受之文件，致系爭出資額遭周宜萬不法移轉，使原告之財
    產權受有損害，被告為周宜萬之繼承人，應依侵權行為、繼
    承之法律關係，負損害賠償責任等情，為被告所否認，依據
    前揭法則，自應由原告負舉證責任。
　㈡查系爭同意書內容記載「周純申全部出資額300萬元整，轉讓
    由周宜萬承受」，業經股東簽名，有系爭同意書在卷可稽（
    見本院110年度店司調字第111號卷第32頁），且周宜萬於10
    4年3月24日將300萬元匯入原告所有之系爭帳戶，有帳務明
    細附卷可憑（見本院卷第35、83頁），亦為原告所是認（見
    本院卷第122頁）。原告雖主張系爭同意書係遭周宜萬偽造
    ，然此一偽造行為既係侵權行為，自應由原告對系爭同意書
    之原告簽名係偽造，且該偽造行為係由周宜萬所為等事實負
    舉證責任。原告雖提出存、取款憑條為證並聲請鑑定，然衡
    諸常情，銀行存、取款作業常以約定印鑑進行交易，存、取
    款憑條上其餘欄位之字跡，未必為周宜萬親筆書寫，縱付鑑
    定，亦難僅憑存、取款憑條字跡之鑑定結果，率即認定系爭
    同意書之原告簽名係由周宜萬偽造，亦無法排除由他人所為
    。是原告並未提出其他可明確認定係由周宜萬偽造原告簽名
    之字跡足以與系爭同意書進行比對，原告主張無從使本院獲
    致系爭同意書簽名係偽造，且此一偽造行為係由周宜萬所為
    之心證。是依前揭舉證責任分配法則，自應由原告承擔敗訴
    之不利益。
四、綜上所述，原告主張依侵權行為及繼承之法律關係，請求被
    告應於繼承周宜萬之遺產範圍內連帶給付原告300萬元，及
    自起訴狀送達翌日起至清償日止，按週年利率5％計算之利息
    ，為無理由，應予駁回。原告之訴既經駁回，其假執行之聲
    請，亦失所依據，應併予駁回。
五、本件事證已臻明確，兩造其餘攻擊防禦方法、證據及聲請調
    查證據，核與判決結果不生影響，爰不一一論列，併此敘明
    。
六、訴訟費用負擔之依據：民事訴訟法第78條。
中　　華　　民　　國　　111 　年　　5 　　月　　13　　日
                  民事第七庭    法　官　郭思妤
以上正本係照原本作成。
如對本判決上訴，須於判決送達後20日內向本院提出上訴狀。如
委任律師提起上訴者，應一併繳納上訴審裁判費。
中　　華　　民　　國　　111 　年　　5 　　月　　13　　日
                                書記官　程美儒